最高法院刑事判決　　　　　　九十四年度台上字第一三五三號
　　上　訴　人　台灣高等法院台中分院檢察署檢察官
　　被　　　告　甲○○
　　　　　　　　　　　　之10.
上列上訴人因被告偽造文書案件，不服台灣高等法院台中分院中
華民國九十一年五月二十八日第二審判決（九十年度上訴字第二
００四號，起訴案號：台灣台中地方法院檢察署九十年度偵字第
四九四號），提起上訴，本院判決如下：
    主  文
原判決撤銷，發回台灣高等法院台中分院。
    理  由
本件原判決以公訴意旨略稱：被告甲○○與陳春穗係夫妻，陳春
穗服務於經濟部所屬之國營事業機構漢翔航空工業股份有限公司
（下稱漢翔公司）。被告明知未得陳春穗之同意，竟於民國八十
九年二月間某日，在不詳之處所，偽造漢翔公司之公印及該公司
總經理「胡謹」之簽名章，蓋用於偽造之漢翔工業股份有限公司
陳春穗服務證明書上，交由不知情之林煌易（經檢察官為不起訴
處分確定），以陳春穗之名義向富邦銀行北台中分行辦理信用貸
款，足生損害於陳春穗、胡謹、漢翔公司。因富邦銀行承辦人員
至漢翔公司對保時，始發現上情。因認被告涉犯刑法第二百十六
條、第二百十條之行使偽造公文書等罪嫌。經審理結果，以被告
犯罪不能證明，而撤銷第一審科刑判決，改判諭知被告無罪，固
非無見。
惟查：按審理事實之法院，對於案內一切證據，除認為不必要者
外，均應詳為調查，然後基於調查所得之心證以為判斷事實之基
礎，故證據雖已調查，而尚有其他必要部分並未調查，仍難遽為
被告有利或不利之認定。原判決採取證人林煌易於原審證稱本件
偽造之陳春穗服務證明書係洪翊哲（原名洪國讚）交付，委託其
代送至富邦銀行，並非被告交付等語，為認定被告犯罪不能證明
之主要理由。但查林煌易於偵查及第一審審理中，均一再證稱前
揭文件是被告所交付（見八十九年度他字卷第四十五頁，第一審
卷第二十六、二十八、七十八、七十九頁）。此乃不利於被告之
證據，原判決不予採取，並未敘明其理由，已有判決不備理由之
違法。而原審傳喚證人洪翊哲調查時，洪翊哲具結證稱：「（八
十九年二月間有無要求被告以他個人名義貸款給德爾汰公司用？
）我們當時要成立一個公司，被告說他想參與，但他說他沒有錢
，我告訴他叫他去貸款來投資。」、「（德爾汰公司原來是你經
營的，後來因為你無法經營，經過劉鴻樟的介紹由被告來當名義
負責人？）我實際上是將公司交給劉鴻樟，他們如何去處理，我
就不知道了。」、「（被告的貸款是否要給德爾汰公司使用，你
是否知道？）我就不知道了。」原審受命法官隨即詢問被告對證
人所言有何意見時，被告答稱：「事實經過是這樣沒錯。」（見
原審卷第二十四、二十五頁）原審訊問洪翊哲時，均未涉及本件
偽造之陳春穗服務證明書是否由洪某交付林煌易之問題。而前揭
洪翊哲之證言與原判決採為論斷依據之證人劉鴻樟於原審證稱：
「洪國讚曾跟我提過，他因負債太多，以他的名義已經無法經營
公司，希望再找個人來合夥，我就介紹甲○○，後來由他們二人
自己去接洽，德爾汰公司始終由洪國讚經營，甲○○並未支薪，
應是名義負責人，洪國讚說他將公司交由我經營是不對的，他所
經營的公司是貿易公司，我只有國小畢業，英文完全不懂，如何
去經營。貸款之事我曾聽到他們在談，才知道的，由甲○○出名
去借貸，給公司使用，甲○○告訴我他將證件交給洪國讚。」等
語並不相符（見原判決第四頁第一至第六行）。本件偽造之陳春
穗服務證明書是否確如林煌易嗣後改變證言所稱是洪翊哲交付，
仍非明確，即有再傳喚洪翊哲調查以釐清真相之必要。原審亦多
次傳喚，其中經洪翊哲之弟洪國旭具狀陳明洪翊哲出國在外，無
法到庭（見原審卷第九十四頁）。原審未待洪翊哲到庭以釐清事
實真相，遽行判決，自有應於審判期日調查之證據未予調查之違
法。檢察官上訴意旨執以指摘原判決不當，非無理由，應認有發
回更審之原因。
據上論結，應依刑事訴訟法第三百九十七條、第四百零一條，判
決如主文。
中　　華　　民　　國　九十四　年　　三　　月　 十八 　日
                      最高法院刑事第十一庭
                          審判長法官  洪　清　江
                                法官  石　木　欽
                                法官  李　伯　道
                                法官  韓　金　秀
                                法官  林　勤　純
      本件正本證明與原本無異
                                      書  記  官
中　　華　　民　　國　九十四　年　　三　　月　二十八　日
                                                      Ｌ
